【裁判字號】    97,審司,247
【裁判日期】    980630
【裁判案由】    解散清算
【裁判全文】
臺灣臺北地方法院民事裁定             97年度審司字第247號
聲  請  人  甲○○
            丙○○
            乙○○
相  對  人  峻和建設股份有限公司
法定代理人  丁○○
上列當事人間聲請裁定解散清算事件，本院裁定如下：
    主  文
聲請駁回。
聲請程序費用新臺幣壹仟元由聲請人負擔。
    理  由
一、按公司經營，有顯著困難或重大損害時，法院得據股東之聲
    請，於徵詢主管機關意見及目的事業中央主管機關意見，並
    通知公司提出答辯後，裁定解散，公司法第11條第1項定有
    明文。
二、本件聲請意旨略以：聲請人為相對人峻和建設股份有限公司
    之股東，繼續6個月以上持有相對人公司已發行股份總數2,5
    00,000股中之1,000,000股，聲請人早已移居紐西蘭，相對
    人公司成立以來皆由公司董事兼總經理即案外人蔡銘俊實際
    負責經營公司。嗣因蔡銘俊及公司董事兼副總經理即案外人
    簡性琦經臺灣臺北地方法院檢察署檢察官以涉犯貪污治罪條
    例第6條、商業會計法第71條第1款為由提起公訴而遭羈押，
    董事會不能行使職權，由法人股東即案外人弘寶投資股份有
    限公司（下稱弘寶公司）推舉蔡銘俊之妻即案外人丁○○為
    董事長，蔡銘俊之姊夫即案外人黃接意為董事、簡性琦之妻
    即案外人謝麗媛為監察人，經聲請人甲○○向臺灣臺北地方
    法院檢察署提起刑事告發並附帶民事訴訟，股東間因意見不
    合而互相興訟，公司經營有顯著困難，依經濟部商業司民國
    57年4月26日經商字第14942號函解釋，股東間意見不合無法
    繼續營業亦得以聲請法院裁定解散；另相對人公司96年度稅
    後虧損為新台幣（下同）12,634,494元，已達實收資本額
    25,0 00,000元之50%，公司經營虧損重大，股東權益已受嚴
    重損害，而其餘股東蔡銘俊、簡性琦及弘寶公司不同意解散
    ，為此依公司法第11條規定，聲請准予解散等語。
三、本件相對人公司已發行股份總數為2,500,000股，而聲請人
    於94年9月2日分別持有相對人公司375,000股、375,000股、
    250,000股之股東，為繼續6個月以上持有已發行股份總數
    10%以上股份之股東，有聲請人所提峻和建設股份有限公司
    股東名簿、公司變更登記事項卡影本在卷可稽，依公司法第
    11條第2項之規定，聲請人自得提出本件聲請，合先敘明。
    次按，公司股東聲請裁定公司解散，以公司之經營有顯著困
    難或重大損害為前提，而所謂公司之經營，有顯著困難者，
    例如其目的事業無法進行；所謂公司之經營，有重大損害者
    ，例如公司之經營產生重大之虧損者（最高法院85年度台抗
    字第396號判決意旨參照）。而查，經本院函詢臺北市商業
    管理處之意見結果，臺北市商業管理處函覆以經實地查訪後
    ，於稽查時相對人公司尚營業中，內有員工4人辦公中，且
    斯時相對人公司員工亦陳稱該公司營運正常，所建設的建築
    均銷售完成且獲利無虧損，目前亦有房屋出租予他人等情，
    有臺北市商業處97年12 月9日北市商二字第09734620600號
    函檢附商業稽查紀錄表及照片一份在卷可按，已可見相對人
    公司目前並無未繼續營業之情，而相對人公司復具狀陳述意
    見以：該公司依預定計劃完成既定建設個案，如「大安優閱
    」案於96年4月26日領得建造執照，預計得如期完工，「長
    郁」案於97年3月18日領得使用執照後已陸續交屋，「領
    SHOW」案於97年5月9日領得使用執照後已陸續交屋，並提出
    各該使用執照影本等件供佐，亦可見相對人公司目前仍有進
    行營運計畫中，實難認相對人公司目前有何經營有顯著困難
    或重大損害之情形。至於聲請人雖謂相對人公司股東彼此間
    因意見不合，有互相興訟之情形，惟以前述相對人公司目前
    執行業務者仍正常營運之情況，縱使各該股東間有意見不合
    之情形，以其等本可基於股東權表示意見及為監督，甚至無
    合作意願者亦可選擇將股東權轉讓他人以退出等方式處理，
    仍難憑此謂相對人公司目前已達經營有顯著困難之程度；又
    聲請人所指相對人公司96年度稅後虧損12,634,494元，已達
    實收資本額25,000,000元之50%，並以此謂其等股東權益已
    受嚴重損害一事，亦據相對人公司陳稱因該公司所營售屋業
    務之利益採完工比例法或全部完工法認列，待各該工程陸續
    完工即可認列利潤，有相對人所提之峻和建設股份有限公司
    財務報表附註影本一份在卷可參，亦難置相對人公司後續業
    務執行結果亦有獲利可能一事於不論，而徒以相對人公司96
    年度有發生虧損即認相對人公司之經營必當發生重大損害，
    是聲請人此部分主張，亦無足採。因之，聲請人以前開事由
    聲請裁定解散相對人公司，尚難認有據，不應准許之。
五、依非訟事件法第21條第1項、民事訴訟法第95條、第78條，
    裁定如主文。
中    華    民    國    98    年    6     月    30    日
                  民事第六庭    法  官  林麗真
以上正本係照原本作成
如不服本裁定應於送達後10日內向本院提出抗告狀，並繳納抗告
費新臺幣1,000元。
中    華    民    國    98    年    7     月    1     日
                                書記官  黃士元


司法院資訊處製作；財團法人民間司法改革基金會備份。
